---
title: "Lista 2 - MAE0315"
date: "01/06/2020"
author: 
  - Kevin Yukio Futema 11221539 
  - Caio Serrano de Araujo 10738008
  - Camilla de Oliveira Fonseca 11221605
  - Fernanda Shiba 11221518
  - Juliana Kodono 11218261
  - Tamires Vieira Alves 11221394
output: pdf_document
---

## 1)
Considere 
$$N=90000\hspace{0.25cm}N_1=35000\hspace{0.25cm}N_2=55000$$
Onde $N$ representa o tamanho da população, $N_1$ representa o tamanho do estrato *casas* e $N_2$ representa o tamanhho do estrato *apartamentos*.
Sabendo que o consumo médio de eletricidade para as casas($\mu_1$) é o dobro do que o consumo de energia elétrica para apartamentos($\mu_2$).Ou seja,
$$\mu_1=2\mu_2$$
como sabemos também que o desvio padrão é proporcional à média, podemos afirmar
$$\sigma_1=2\sigma_2$$

### a)
Para alocar de modo ótimo, uma amostra estratificada (com reposição) de 900 domicílios, para estimar o consumo médio de energia para os domicílios da cidade é possível utilizar a alocação ótima de Neyman, obtendo assim o seguinte plano amostral:
$$n_1=n\frac{W_1\sigma_1/\sqrt{c_1}}{W_1\sigma_1/\sqrt{c_1}+W_2\sigma_2/\sqrt{c_2}}$$
$$n_2=n\frac{W_2\sigma_2/\sqrt{c_2}}{W_1\sigma_1/\sqrt{c_1}+W_2\sigma_2/\sqrt{c_2}}$$
Como não possuimos nenhuma informação para o custo em cada estrato, consiraremos que o custo é constante em todos os estratos.
Desta forma obteremos,
$$n_1=n\frac{W_1\sigma_1}{W_1\sigma_1+W_2\sigma_2}=900\frac{\frac{35000}{90000}\sigma_1}{\frac{35000}{90000}\sigma_1+\frac{55000}{90000}\sigma_2}$$
$$n_2=n\frac{W_2\sigma_2}{W_1\sigma_1+W_2\sigma_2}=900\frac{\frac{55000}{90000}\sigma_2}{\frac{35000}{90000}\sigma_1+\frac{55000}{90000}\sigma_2}$$
Porém, como sabemos que $\sigma_1=2\sigma_2$,
$$n_1=900\frac{\frac{35000}{90000}\sigma_1}{\frac{35000}{90000}\sigma_1+\frac{55000}{90000}\sigma_2}=900\frac{\frac{35000}{90000}2\sigma_2}{\frac{35000}{90000}2\sigma_2+\frac{55000}{90000}\sigma_2}=900\frac{70000}{125000}=504$$
$$n_2=900\frac{\frac{55000}{90000}\sigma_2}{\frac{35000}{90000}\sigma_1+\frac{55000}{90000}\sigma_2}=900\frac{55000}{125000}=396$$

### b)
Considere $P_1$ e $P_2$ as proporções de casas e apartamentos que seguem as práticas de economiia de energia repectivamente e sabemos previamente que
$$P_1=0.45\hspace{0.25cm}e\hspace{0.25cm}P_2=0.25$$
e considere 
$$Q_i=1-P_1,\hspace{0.25cm}i=1,2$$
Então para estimar a proporção de demicílios que seguem práticas de economia de energia podemos utilizar a alocação ótima de Neyman, para o caso onde o estimador é a proporção.
Assim como no item **a)**, não temos nenhuma informação sobre o custo em cada estrato, então iremos considerá-lo constante em todos os estratos, obtendo as seguintes expressões:
$$n_1=n\frac{N_1\sqrt{P_1Q_1}}{N_1\sqrt{P_1Q_1}+N_2\sqrt{P_2Q_2}}$$
$$n_2=n\frac{N_2\sqrt{P_2Q_2}}{N_1\sqrt{P_1Q_1}+N_2\sqrt{P_2Q_2}}$$
Substituindo os valores correspondentes, obtemos
$$n_1=900\frac{35000\sqrt{0.45*0.55}}{35000\sqrt{0.45*0.55}+55000\sqrt{0.25*0.75}}\approx380$$
$$n_2=900\frac{55000\sqrt{0.25*0.75}}{35000\sqrt{0.45*0.55}+55000\sqrt{0.25*0.75}}\approx520$$

### c)
Considerando o plano amostral descrito, temos que em cada estrato foi feito uma amostra aleatória simples sem reposição em cada estrato, seguindo uma alocação uniforme.
Desta forma, considere a seguinte estatística:
$$\bar y_{es}=\sum_{i=1}^2W_i\bar y_i$$
que é um estimador não viesado da média populacional, e também um estimador para sua variância 
$$\hat{Var}_{AASs}(\bar y_{es})=\sum_{i=1}^2Wi^2(1-f_h)\frac{s^2_h}{n_h}$$
Fazendo as contas:
$$\bar y_{es}=(\frac{35000}{90000}800+\frac{55000}{90000}500)\approx617\hspace{0.25cm}(KWh)$$
$$\hat{Var}_{AASs}(\bar y_{es})=(\frac{35}{90})^2(1-\frac{45}{3500})\frac{200^2}{450}+(\frac{55}{90})^2(1-\frac{45}{5500})\frac{120^2}{450}\approx13.27+11.85=25.12\hspace{0.25cm}(KWh)^2$$
E portanto o erro padrão é dado por:
$$SE=\sqrt{\hat{Var}_{AASs}(\bar y_{es})}=\sqrt{25.12}\approx5\hspace{0.25cm}(KWh)$$
Assumindo normalidade pelo Teorema Central do Limite(TLC), contruiremos um intervalo de confiança de 95% para o consumo médio populacional:
$$IC(\mu,95\%)=[617-1.96(5),617+1.96(5)]=[607.2,626.8]$$

## 2)
```{r,echo=F, message=FALSE, warning=FALSE}
x <- "1.50 1.60 1.45 1.40 1.40 1.55 1.60 1.45 1.55 1.50"
xi <- as.numeric(strsplit(x,split = " ")[[1]])
y <- "2.14 2.16 2.10 1.95 2.05 2.10 2.26 2.00 2.20 2.04"
yi <- as.numeric(strsplit(y,split = " ")[[1]])
df <- data.frame(xi,yi)
```
### a)
O estimador razão é o mais adequado, pois trata-se de um problema onde o valor esperado do ganho do peso dos frangos com peso inicial nulo, com o uso da ração nova, é nulo.
Para realizar um teste de hipóteses adequado, primeiro irei ajustar um modelo de regressão linear simples para o ganho do peso após 30 dias, com esta motivação considere o seguinte modelo:
$$y_i=\alpha+\beta x_i$$

```{r,echo=F, message=FALSE, warning=FALSE}
ganho <- lm(formula=yi~xi,data = df)
summary(ganho)
```
Pelo código do R apresentado, é coerente a hipótese de que o ganho após 30 dias é nulo, para frangos com peso inicial nulo, pois observamos um valor-p consideravelmente alto(0.20) e por isso não há evidência para rejeitar a hipótese nula

### b)
```{r,echo=F, message=FALSE, warning=FALSE}
xbar <- mean(xi)
ybar <- mean(yi)
r <- ybar/xbar
yhat <- r*1.54
#para calcular a variância do estimador razão
dif <- yi-r*xi
dif2 <- dif**2
s2_r <- sum(dif2)/9
#para calcular a variancia do estimador da média de y
var_yhat <- s2_r/10
ep_yhat <- round(sqrt(var_yhat),4)
#para a variancia de ybar(estimador)
se_ybar <- round(sd(yi)/sqrt(10),4)
```

Uma estimativa para o peso médio dos frangos após 30 dias é $$\hat\mu_y= `r yhat` $$ 
e uma estimativa para seu erro padrão,com quatro casas decimais, é $$SE(\hat\mu_y)=`r ep_yhat`$$

### c)
Desconsiderando a informação sobre o peso inicial dos frangos. Temos uma amostra aleatória simples com reposição, pois não temos nenhuma informação sobre o tamanho da população de frangos.
então o peso médio estimado dos frangos após 30 dias é
$$\hat\mu_y=\frac{1}{10}\sum_{i=1}^{10}y_i=`r ybar`$$
e uma estimativa para seu erro padrão com quatro casas decimais é dada por 
$$SE(\hat\mu_y)=`r se_ybar`$$