---
title: "Lista 2 - MAE0217"
output:
  html_document: default
  word_document: default
  pdf_document: default
---

# Exercício 33 do Capítulo 3
## a)

```{r, echo = FALSE}
dados <- rnorm(1000,12,4)

hist(dados,main = "Histograma dos dados gerados",freq = F)
dp <- sd(dados)
m <- mean(dados)

```

* Desvio padrão: `r dp`
* Média: `r m`

## b)
### Para 500 amostras de tamanho n = 4
```{r, echo = F}
mds <- c()
for(i in 1:500){
mds[i] <-mean(rnorm(4,12,4))
}
hist(mds,main = "Histograma das médias",xlab = "Médias amostrais",freq = F)
dpm <- sd(mds)
```

* Desvio padrão amostral das médias: `r dpm`

## c)
### Para 500 amostras de tamanho n = 9:

```{r,echo =F}
mds1 <- c()
for(i in 1:500){
mds1[i] <-mean(rnorm(9,12,4))
}
hist(mds1,main = "Histograma das médias",xlab = "Médias amostrais",freq = F)
dpm1 <- sd(mds1)


```

* Desvio padrão amostral das médias: `r dpm1`

### Para 500 amostras de tamanho n = 16:

```{r, echo =F}
mds2 <- c()
for(i in 1:500){
mds2[i] <-mean(rnorm(16,12,4))
}
hist(mds2,main = "Histograma das médias",xlab = "Médias amostrais",freq = F)
dpm2 <- sd(mds2)
```

* Desvio padrão amostral das médias: `r dpm2`

## d)
## Para distribuição Qui-quadrado 
```{r,echo = F }
dados <- rchisq(1000,3)
hist(dados,main = "Histograma dos dados gerados",freq = F)
dp <- sd(dados)
m <- mean(dados)
```

* Desvio padrão: `r dp`
* Média: `r m`

### n = 4

```{r, echo = F}
mds <- c()
for(i in 1:500){
mds[i] <-mean(rchisq(4,3))
}
hist(mds,main = "Histograma das médias",xlab = "Médias amostrais",freq = F)
dpm <- sd(mds)
```

* Desvio padrão amostral das médias: `r dpm`

### n = 9

```{r,echo =F}
mds1 <- c()
for(i in 1:500){
mds1[i] <-mean(rchisq(9,3))
}
hist(mds1,main = "Histograma das médias",xlab = "Médias amostrais",freq = F)
dpm1 <- sd(mds1)


```

* Desvio padrão amostral das médias: `r dpm1`

### n = 16

```{r, echo =F}
mds2 <- c()
for(i in 1:500){
mds2[i] <-mean(rchisq(16,3))
}
hist(mds2,main = "Histograma das médias",xlab = "Médias amostrais",freq = F)
dpm2 <- sd(mds2)
```

* Desvio padrão amostral das médias: `r dpm2`

# Exercício 1 do Capítulo 4
```{r, echo= F,warning= F}
library(readxl)
library(knitr)
empresa <- read_excel(path = "C:/Users/kevin/Downloads/empresa.xls",range = "A2:H37")
tabela1 <- table(empresa$`Estado Civil`,empresa$`Região de Procedência`)
kable(prop.table(tabela1,margin =NULL),caption = "Tabela de distribuição de frequencias para Estado Civil e Região de Procedencia")
#############################################################################
tabela2 <- table(empresa$`Grau de Instrução`,empresa$`Região de Procedência`)
kable(prop.table(tabela2,margin =NULL),caption = "Tabela de distribuição de frequencias  para Grau de instrução e Região de Procedencia")
#############################################################################
boxplot(empresa$`Salario (x Sal Min)`~empresa$`Região de Procedência`,ylab = "Salário Mínimo",xlab ="Região de Procedência",main = "Boxplot do salário mínimo pela região de procedência")
#############################################################################
boxplot(empresa$`N de Filhos`~empresa$`Região de Procedência`,ylab = "Número de filhos",xlab ="Região de Procedência",main = "Boxplot do n° de filhos pela região de procedência")
#############################################################################
boxplot(empresa$Anos~empresa$`Região de Procedência`,ylab = "Anos",xlab ="Região de Procedência",main = "Boxplot dos anos pela região de procedência")
#############################################################################
boxplot(empresa$Meses~empresa$`Região de Procedência`,ylab = "Meses",xlab ="Região de Procedência",main = "Boxplot dos meses pela região de procedência")
```

# Exercício 4 do capítulo 4
## a)
```{r, echo = F,warning= F,message=F}
x <- seq(0,100)
library(readxl)
library(knitr)
library(tidyverse)
coron<- read_excel(path="C:/Users/kevin/Downloads/coronarias.xls",sheet = 2)
coron$IMC <- as.numeric(sub(",",".",coron$IMC))
imcf <- subset(coron,select= "IMC",IDADFEM != 0,drop = T)
idadef <- subset(coron, select = "IDADFEM",subset = IDADFEM != 0,drop = T)
imcm <- subset(coron,select= "IMC",subset = IDADMAS != 0,drop = T)
idadem <- subset(coron, select = "IDADMAS",subset = IDADMAS != 0,drop = T)

qqplot(imcf,idadef,xlab = "IMC das mulheres",ylab = "Idade das mulheres",main = "Gráfico QQ para o IMC e as Idades das mulheres")
lines(x,col = "red")
qqplot(imcm,idadem,xlab ="IMC dos homens",ylab = "Idade dos homens",main = "Gráfico QQ para o IMC e as Idades das homens")
lines(x,col = "red")
```

## b)
#### Observação: Para o cálculo dos coeficientes abaixo não foram considerados os indivíduos que possuiam algum dado faltante nas variáveis "peso" e "altura" 
```{r, echo = F,message=F,warning=F}
coron$ALTURA <- as.numeric(sub(",",".",coron$ALTURA))
coron$PESO <- as.numeric(sub(",",".",coron$PESO))
altura <-subset(coron,select = "ALTURA",subset = !is.na(ALTURA&PESO),drop = T)
peso <- subset(coron,select = "PESO",subset = !is.na(ALTURA&PESO),drop = T)
pearson <- cor(altura,peso)
spearman <- cor(altura,peso,method = "spearman")
```
* Coeficiente de correlação de Pearson : `r pearson`
* Coeficiente de correlação de Spearman : `r spearman`

## c)

# N FAÇO A MENOR IDEIA DO QUE FAZER NESSE EXERCICIO

```{r,echo = F,message=F,warning=F}

coron$TABAG4 <- as.numeric(sub(",",".",coron$TABAG4))
coron$ARTER <- as.numeric(sub(",",".",coron$ARTER))
tabag <- subset(coron,select = "TABAG4",subset = !is.na(TABAG4&ARTER)&(TABAG4!=4&TABAG4!=5),drop = T)
arter <- subset(coron,select = "ARTER",subset = !is.na(TABAG4&ARTER)&(TABAG4!=4&TABAG4!=5),drop = T)
tabela3 <- table(tabag,arter)
kable(prop.table(tabela3,margin =NULL),caption = "Tabela de distribuição de frequencias para tabagismo e arteriopatia")
``` 

# Exercício 5 do capítulo 4
## a)
```{r,echo = F,message=F,warning=F}
library(readxl)
library(knitr)
library(tidyverse)
x <- seq(0,100)
esf <-  read_excel(path="C:/Users/kevin/Downloads/esforco.xls",sheet = 2)
esf$...49 <- as.numeric(esf$...49)
esf$...14 <- as.numeric(esf$...14)

pico_ch <- subset(esf,select="...49",subset = ...3 == "CH" & !(is.na(...49&...14)|(is.character(...49|...14))),drop =T)

pico_id <- subset(esf,select="...49",subset = ...3 == "ID" & !(is.na(...49&...14)|(is.character(...49|...14))),drop =T)

pico_is <- subset(esf,select="...49",subset = ...3 == "IS" & !(is.na(...49&...14)|(is.character(...49|...14))),drop =T)

pico_c <- subset(esf,select="...49",subset = ...3 == "C" & !(is.na(...49&...14)|(is.character(...49|...14))),drop =T)

repo_ch <- subset(esf,select="...14",subset = ...3 == "CH" & !(is.na(...49&...14)|(is.character(...49|...14))),drop =T)

repo_id <- subset(esf,select="...14",subset = ...3 == "ID" & !(is.na(...49&...14)|(is.character(...49|...14))),drop =T)

repo_is <- subset(esf,select="...14",subset = ...3 == "IS" & !(is.na(...49&...14)|(is.character(...49|...14))),drop =T)

repo_c <- subset(esf,select="...14",subset = ...3 == "C" & !(is.na(...49&...14)|(is.character(...49|...14))),drop =T)

#QQ-plots--------------------------------------------
```
```{r,echo = F,message=F,warning=F}
qqplot(pico_ch,repo_ch,xlab ="VO2 no pico",ylab = "VO2 em repouso",main = "Gráfico QQ para o VO2 para o nível CH da etiologia")

qqplot(pico_id,repo_id,xlab ="VO2 no pico",ylab = "VO2 em repouso",main = "Gráfico QQ para o VO2 para o nível ID da etiologia")

qqplot(pico_is,repo_is,xlab ="VO2 no pico",ylab = "VO2 em repouso",main = "Gráfico QQ para o VO2 para o nível IS da etiologia")

qqplot(pico_c,repo_c,xlab ="VO2 no pico",ylab = "VO2 em repouso",main = "Gráfico QQ para o VO2 para o nível C da etiologia")
ch <- data.frame(pico_ch,repo_ch)
id <- data.frame(pico_id,repo_id)
is <- data.frame(pico_is,repo_is)
c <- data.frame(pico_c,repo_c)
ta<- table(summary(ch))
summary(is)
summary(id)
summary(c)
ta
```

#### Bônus:
```{r,echo = F,message=F,warning=F}
boxplot(esf$...49~esf$...3,ylab = "VO2 no pico",xlab = "Nível Etimológico",main = "Boxplot de VO2 nos niveis etiológicos")
boxplot(esf$...14~esf$...3,ylab = "VO2 no repouso",xlab = "Nível Etimológico",main = "Boxplot de VO2 nos niveis etiológicos")
```

## b)
```{r,echo = F,message=F,warning=F}
library(ggplot2)
diferencia <- pico_ch - repo_ch
media <- (pico_ch + repo_ch) / 2
porcentaje <- ((diferencia / media) * 100)
datos <- data.frame(pico_ch, repo_ch, diferencia, media, porcentaje)
#--------------------------------------------------------------
#Bland-Altman plot no ggplot2
  
BA_plot <- ggplot(data = datos, aes(x = media, y = diferencia)) +
             geom_point(pch = 1, size = 1.5, col = "black") +
             labs(title = "Bland-Altman plot no nível CH da etiologia", x = "media VO2 em pico e V02 em repouso", 
                  y = "VO2 em pico - V02 em repouso") +
             ylim(mean(datos$diferencia) - 4 * sd(datos$diferencia), 
                  mean(datos$diferencia) + 4 * sd(diferencia)) +
             # Línea de bias
             geom_hline(yintercept = mean(datos$diferencia), lwd = 1) +
             # Línea en y=0
             geom_hline(yintercept = 0, lty = 3, col = "grey30") +
             # Limits of Agreement
             geom_hline(yintercept = mean(datos$diferencia) + 
                        1.96 * sd(datos$diferencia), 
                        lty = 2, col = "firebrick") +
             geom_hline(yintercept = mean(datos$diferencia) - 
                        1.96 * sd(datos$diferencia), 
                        lty = 2, col = "firebrick")+
             theme(plot.title = element_text(hjust = 0.5))

BA_plot
```

```{r,echo = F,message=F,warning=F}
diferencia <- pico_id - repo_id
media <- (pico_id + repo_id) / 2
porcentaje <- ((diferencia / media) * 100)
datos <- data.frame(pico_id, repo_id, diferencia, media, porcentaje)
#--------------------------------------------------------------
#Bland-Altman plot no ggplot2
  
BA_plot <- ggplot(data = datos, aes(x = media, y = diferencia)) +
             geom_point(pch = 1, size = 1.5, col = "black") +
             labs(title = "Bland-Altman plot no nível ID da etiologia", x = "media VO2 em pico e V02 em repouso", 
                  y = "VO2 em pico - V02 em repouso") +
             ylim(mean(datos$diferencia) - 4 * sd(datos$diferencia), 
                  mean(datos$diferencia) + 4 * sd(diferencia)) +
             # Línea de bias
             geom_hline(yintercept = mean(datos$diferencia), lwd = 1) +
             # Línea en y=0
             geom_hline(yintercept = 0, lty = 3, col = "grey30") +
             # Limits of Agreement
             geom_hline(yintercept = mean(datos$diferencia) + 
                        1.96 * sd(datos$diferencia), 
                        lty = 2, col = "firebrick") +
             geom_hline(yintercept = mean(datos$diferencia) - 
                        1.96 * sd(datos$diferencia), 
                        lty = 2, col = "firebrick")+
             theme(plot.title = element_text(hjust = 0.5))

BA_plot
```

```{r,echo = F,message=F,warning=F}
diferencia <- pico_is - repo_is
media <- (pico_is + repo_is) / 2
porcentaje <- ((diferencia / media) * 100)
datos <- data.frame(pico_is, repo_is, diferencia, media, porcentaje)
#--------------------------------------------------------------
#Bland-Altman plot no ggplot2
  
BA_plot <- ggplot(data = datos, aes(x = media, y = diferencia)) +
             geom_point(pch = 1, size = 1.5, col = "black") +
             labs(title = "Bland-Altman plot no nível IS da etiologia", x = "media VO2 em pico e V02 em repouso", 
                  y = "VO2 em pico - V02 em repouso") +
             ylim(mean(datos$diferencia) - 4 * sd(datos$diferencia), 
                  mean(datos$diferencia) + 4 * sd(diferencia)) +
             # Línea de bias
             geom_hline(yintercept = mean(datos$diferencia), lwd = 1) +
             # Línea en y=0
             geom_hline(yintercept = 0, lty = 3, col = "grey30") +
             # Limits of Agreement
             geom_hline(yintercept = mean(datos$diferencia) + 
                        1.96 * sd(datos$diferencia), 
                        lty = 2, col = "firebrick") +
             geom_hline(yintercept = mean(datos$diferencia) - 
                        1.96 * sd(datos$diferencia), 
                        lty = 2, col = "firebrick")+
             theme(plot.title = element_text(hjust = 0.5))

BA_plot
```

```{r,echo = F,message=F,warning=F}
diferencia <- pico_c - repo_c
media <- (pico_c + repo_c) / 2
porcentaje <- ((diferencia / media) * 100)
datos <- data.frame(pico_c, repo_c, diferencia, media, porcentaje)
#--------------------------------------------------------------
#Bland-Altman plot no ggplot2
  
BA_plot <- ggplot(data = datos, aes(x = media, y = diferencia)) +
             geom_point(pch = 1, size = 1.5, col = "black") +
             labs(title = "Bland-Altman plot no nível C da etiologia", x = "media VO2 em pico e V02 em repouso", 
                  y = "VO2 em pico - V02 em repouso") +
             ylim(mean(datos$diferencia) - 4 * sd(datos$diferencia), 
                  mean(datos$diferencia) + 4 * sd(diferencia)) +
             # Línea de bias
             geom_hline(yintercept = mean(datos$diferencia), lwd = 1) +
             # Línea en y=0
             geom_hline(yintercept = 0, lty = 3, col = "grey30") +
             # Limits of Agreement
             geom_hline(yintercept = mean(datos$diferencia) + 
                        1.96 * sd(datos$diferencia), 
                        lty = 2, col = "firebrick") +
             geom_hline(yintercept = mean(datos$diferencia) - 
                        1.96 * sd(datos$diferencia), 
                        lty = 2, col = "firebrick")+
             theme(plot.title = element_text(hjust = 0.5))

BA_plot
```

## c)
```{r,echo = F,message=F,warning=F}
#Boxplot
esf$...23 <- as.numeric(esf$...23)
esf$...11 <- as.numeric(esf$...11)
nyha <- subset(esf,select="...11",subset = (!(is.na(...11&...23))&(...11 != 0)),drop = T)
fc <- subset(esf,select="...23",subset = (!(is.na(...11&...23))&(...11 != 0)),drop = T)
boxplot(fc~nyha,xlab = "Categorias NYHA",ylab = "Freqência cardíaca",main = "Boxplot da frequência cardíaca por categoria NYHA")
#----------------------------------------
#Gráfico de perfis médios usando ggplot2 e rmisc
library(Rmisc)
library(ggplot2)
data <- data.frame(fc,nyha)
freqplot <- summarySE(data, measurevar ="fc",groupvars = "nyha")
freqplot$nyha <- factor(c("1", "2", "3", "4"), 
  levels=c("1", "2", "3", "4"))

ggplot(freqplot, aes(x=nyha, y=fc, group=1)) + 
  geom_errorbar(aes(ymin=fc-se, ymax=fc+se), width=.1) +
  geom_line() +
  geom_point() +
  labs(x="Categoria NYHA", y="Frequência cardíaca (bpm)")
```




