---
title: "Lista 3 - MAE217"
output: html_document
---
```{r,echo = F, message=FALSE, warning=FALSE}
library(GGally)
library(stringr)
library(dplyr)
library(tidyr)
library(readxl)
library(gdata)
library(ggplot2)
library(plyr)
library(hash)
```

# Exercício 1 do capítulo 5
## a)
Observando a tabela a seguir, é possível observar que para todas as combinações de dosagens das substâncias A e B, os erros padrões são, de modo geral, relativamente pequenos.Sendo assim, observando as médias de cada combinação é razoavel supor empiricamente que a combinação baixa dosagem da substância A e alta dosagem da substância B é a com menor tempo esperado do desaparecimento dos sintomas.
```{r,echo = F, message=FALSE, warning=FALSE}
# library(readxl)
# library(gdata)
# library(ggplot2)
# library(plyr)

dos <- read_excel("C:/Users/kevin/Downloads/dosagens.xlsx")
dos$A <- sub(dos$A,pattern = "media",replacement = "alta")
a <- rep("baixa",8)
b <- rep("média",8)
c <- rep("alta",8)
doses_B <- c(a,b,c)
doses_A <- rep(dos$A,3)
dias <- c(dos$b,dos$m,dos$a)
data <- data.frame(doses_A,doses_B,dias)
resumo <- ddply(data, c("doses_A", "doses_B"), summarise,
 N = sum(!is.na(dias)),
 mean = mean(dias, na.rm=TRUE),
 sd = sd(dias, na.rm=TRUE),
 se = sd / sqrt(N))
knitr::kable(resumo,digits = 2,col.names = c("Dosagem A","Dosagem B","n","média","desvio padrão","erro padrão"))
```

## b)

O modelo utilizado para comparar os 6 tratamentos é comumente chamado de ANOVA (_Analysis of Variance_), além disso os fatores em questão são: **dosagem da substância A** com níveis *alta* e *baixa*; **dosagem da substância B** com níveis *baixa*, *média* e *alta*.

## c)
```{r,echo = F,message=F,warning=F}
pd <- position_dodge(0.1)
ggplot(resumo, aes(x=doses_B, y=mean, colour=doses_A)) +
  geom_errorbar(aes(ymin=mean-se, ymax=mean+se), width=.1,
position=pd) +
  geom_line(aes(group = doses_A)) +
  geom_point(position=pd) +
  theme_bw() +
  labs(x="Dosagem B", y="Tempo (dias)",color = "Dosagem A",title = "Gráfico de perfis médios") +
  theme(text=element_text(size=18))

```

Figura 1: Gráfico de perfis médios (com barras de desvios padrões) para os dados da tabela dada

Esse gráfico sugere que há interação entre os fatores pois mesmo levando em consideração os desvios padrões o efeito da Dosagem da substância A para cada um dos níveis da Dosagem da substância B indica fortemente que a diferença dos valores esperados não é nulo para todos os níves da Dosagem B.

## d)
Tabela ANOVA dos dados:
```{r,echo = F,message=F,warning=F}

#ANOVA com dois fatores
# library(gdata)
dosagem.anova <- aov(dias ~ doses_A + doses_B +
doses_A*doses_B, data=data)
summary(dosagem.anova)
```

Assim como o esperado pela análise do gráfico de perfis médios, o resultado acima sugerem fortes evidências de que existe interação entre as dosagens das substâncias A e B.

Obs: Vale ressaltar que um dos pressuspostos para a utilização da ANOVA seria a homoscedasticidade, isto é em outras palavras, a igualdade das variâncias para cada combinação das dosagens, entretanto, a tabela do exercício **a)** mostra que o desvio padrão é bem maior para a combinação onde ambas as dosagens são baixas.Sendo assim, deve ficar claro que para verificar se a variância populaciona também é maior para essa combinação poderia ser formalizado um teste de hipótese para avaliar se essas diferenças são significativas ou não.

# Exercício 4 do capítulo 5
## a)
No instante *Repouso* é possível notar que não há carga na esteira, e portanto a abordagem para esse instante será diferente dos demais.

```{r,echo = F,message=F,warning=F}
esf <- read_excel(path="C:/Users/kevin/Downloads/esforco.xls",sheet = 2)
eti_vo2 <- list(esf$...3,as.numeric(esf$...14))
dados <- data.frame(eti_vo2)
dados <- dados[c(-1,-2),]
names(dados) <- c("Etiologia","VO2 REP")
resumo <- ddply(dados, c("Etiologia"), summarise,
 N = sum(!is.na(`VO2 REP`)),
 mean = mean(`VO2 REP`, na.rm=TRUE),
 sd = sd(`VO2 REP`, na.rm=TRUE),
 se = sd / sqrt(N))
pd <- position_dodge(0.1)
ggplot(resumo,aes(x = Etiologia,y = mean,group = 1)) +
  geom_errorbar(aes(ymin=mean-se,ymax=mean+se),width = .1)+
  geom_line()+
  geom_point()+
  labs(x="Etiologia",y = "Médias de VO2 (ml/kg/min)",title = "Gráfico de perfis médios para o instante repouso")

  

```

Os gráficos de perfis médios estão apresentados a seguir:

```{r,echo = F,message=F,warning=F }
# library(GGally)
################
panel.cor <- function(x, y, digits = 2, cex.cor, ...)
{
  usr <- par("usr"); on.exit(par(usr))
  par(usr = c(0, 1, 0, 1))
  # pearson's correlation coefficient
  r <- cor(x, y)
  txt <- format(c(r, 0.123456789), digits = digits)[1]
  txt <- paste("r = ", txt, sep = "")
  text(0.5, 0.6, txt)

  # spearman's correlation coefficient
  p <- cor(x, y,method = "spearman")
  txt2 <- format(c(p, 0.123456789), digits = digits)[1]
  txt2 <- paste("p = ", txt2, sep = "")
  text(0.5, 0.4, txt2)
}
################
eti_vo2 <- list(esf$...3,as.numeric(esf$...24),as.numeric(esf$...37),as.numeric(esf$...49),as.numeric(esf$LAN),as.numeric(esf$PCR),as.numeric(esf$`Pico (W)`))
dados <- data.frame(eti_vo2)
dados <- dados[c(-1,-2),]
names(dados) <- c("Etiologia","VO2 LAN","VO2 PCR","VO2 PICO","LAN","PCR","PICO")
dados <- na.omit(dados)
eti <- c("C","CH","ID","IS")
carga <- c("LAN","PCR","PICO")
for(e in eti){
  for(c in carga){
    dados %>%
      filter(Etiologia == e) %>% 
      select(c,str_c("VO2 ",c)) %>% 
      pairs(,upper.panel = panel.cor,main = str_c("Gráfico do desenhista plot para o nível ",e ," da etiologia"),labels = c(str_c("Carga ",c),str_c("VO2 ",c))) 
    }
}
```

Obs: p nos gráficos é a correlação de spearman e r é a correlação de pearson, além é possivel notar que não há carga no instante Repouso e portanto é impossível fazer um drafsman plot para a carga no instante Repouso.

## b)
```{r,echo = F, message=FALSE, warning=FALSE}
# library(dplyr)

fc <- c("Repouso","...23","...36","...48")
eti <- c("C","CH","IS","ID")
nyha <- c("1","2","3","4")
instante <- c("REP","LAN","PCR","PICO")
i <-  1
for(f in fc){
  data <- esf %>% 
    select(...3,...11,f) %>% 
    filter(...3 %in% eti,...11 %in% nyha)
  names(data) <- c("eti","nyha","fc")
  data$fc <- as.numeric(data$fc)
###############################################################
  resumo <- ddply(data, c("eti", "nyha"), summarise,
 N = sum(!is.na(fc)),
 mean = mean(fc, na.rm=TRUE),
 sd = sd(fc, na.rm=TRUE),
 se = sd / sqrt(N))
###############################################################
  pd <- position_dodge(0.1)
gplot <- ggplot(resumo, aes(x=nyha, y=mean, colour=eti)) +
  geom_errorbar(aes(ymin=mean-se, ymax=mean+se), width=.1,
position=pd) +
  geom_line(aes(group = eti)) +
  geom_point(position=pd) +
  theme_bw() +
  labs(x="NYHA", y="Frequência cardíaca (bpm)",color = "Etiologia",title = str_c("Gráfico de perfis para o instante ",instante[i])) + 
  theme(text=element_text(size=18))

print(knitr::kable(resumo,digits = 2,col.names = c("Etiologia","NYHA","n","média","desvio padrão","erro padrão"),caption = str_c("Tabela de medidas resumo para o instante ",instante[i])))

print(gplot)
i <- i+1
}

```

De um modo geral, os dois fatores não parecem possuir interação.

Obs: Utilizando as tabelas de medidas resumo como apoio, é possível notar que existem combinações da *Etiologia* e do critério *NYHA*, que só possuem uma única observação no conjunto de dados, e por isso esses pontos não aprensentam nenhuma variabilidade (representada pelas barras de erros padrões).Outro ponto também notório é o fato de n serem considerados as unidades amostrais do grupo etiológico controle (C) pois, por serem do grupo controle,não estão avaliados pelo critério de gravidade NYHA.

## c) 

As tabelas anovas abaixo, estão dispostas na mesma ordem dos gráficos de perfis médios do item **b)**.

```{r,echo = F,message=F,warning=F}
for(f in fc){
  data <- esf %>% 
    select(...3,...11,f) %>% 
    filter(...3 %in% eti,...11 %in% nyha)
  names(data) <- c("eti","nyha","fc")
  data$fc <- as.numeric(data$fc)
  anova <- aov(fc ~ eti + nyha +
eti*nyha, data=data) 
  print(summary(anova))
  print(shapiro.test(data$fc))
} 
    
```

# Exercício 8 do capítulo 5
## a)
As matrizes de correlação para cada concentração estão dispostas abaixo:

```{r,echo = F,message=F,warning=F}
# library(stringr)
palat <- read_excel("C:/Users/kevin/Downloads/palato.xls")
names(palat) <- palat[1,]
palat <- palat[-1,]
########################
#Função que calcula o vetor de médias
vm <- function(dt){
  x <- vector("double",ncol(dt))
  for(i in seq_along(dt)){
    x[[i]] <- mean(dt[[i]])
  }
  return(x)
}
########################
tratamentos <- c("0","1","8","16","32","64")
#tentando padronizar a resolução do problema usando um for 
v <- "O vetor de médias para o nível "
for(i in tratamentos){
  trat <- subset(palat,subset = Tratamento == i,select = -Tratamento)
  vmt <- round(vm(trat),digits = 2)
  print(ggcorr(trat,label=T,)+labs(title = str_c("Matriz de correlação para a concentração ",i," (µM)")))
  print(str_c(v,i," é: ",str_c(na.omit(vmt),collapse = " ")))
}

```

Obs: O resultado apresentado no cálculo dos vetores de médias possui arredondanmento de duas casas decimais afim de facilitar a interpretação.Além disso os coeficientes de correlação dispostos nas matrizes é aquele proposto por Pearson.


## b)
```{r,echo = F,message=F,warning=F}
# library(dplyr)
# library(tidyr)

for(i in tratamentos){
  trat <- subset(palat,subset = Tratamento == i,select = -Tratamento)
  trat %>% 
    dplyr::mutate(id= dplyr::row_number()) %>% 
    gather(tempo,velocidade,-id) %>% 
    dplyr::mutate(tempo=factor(tempo,levels = c("5","10","15","20","25","30","35"))) %>% 
    ggplot(aes(x=tempo,y = velocidade,group = as.integer(id),color = id )) +
    geom_line() +
    geom_point() +
    geom_smooth(method="loess",se=F,aes(group=1),color="red") +
    labs(title = str_c("Gráfico de perfis individuais para a concentração ",i," (µM)"),color = "Identificador")

   
} %>% print()
pala <- gather(palat,tempo,velocidade,"5":"35") %>% mutate(tempo=factor(tempo,levels = c("5","10","15","20","25","30","35")),Tratamento=factor(Tratamento,as.character(c(0,1,8,16,32,64))))
resumo1 <- plyr::ddply(pala, c("Tratamento","tempo"), summarise,
 N = sum(!is.na(velocidade)),
 mean = mean(velocidade, na.rm=TRUE),
 sd = sd(velocidade, na.rm=TRUE),
 se = sd / sqrt(N))
pd <- position_dodge(0.1)
resumo1 <- resumo1[order(resumo1$tempo),]
ggplot(resumo1, aes(x=tempo, y=mean, colour=Tratamento)) +
  geom_errorbar(aes(ymin=mean-se, ymax=mean+se), width=.1,
position=pd) +
  geom_line(aes(group = Tratamento)) +
  geom_point(position=pd) +
  theme_bw() +
  labs(x="Tempo", y="Velocidade (mm/s)",color = "Concentração (µM)") +
  theme(text=element_text(size=18))

```

Obs:A velocidade referida nos gráficos acima é a velocidade de transporte mucociliar (mm/s), que é a variavel resposta do experimento.Além disso as curvas em vermelho nos gráficos de perfis individuais, é a curva lowess.

## c) 

Com base na análise dos gráficos do item **b)**, podemos concluir que em níveis mais baixos da concentração de peróxido de hidrogênio (0µM,1µM,8µM), a velocidade tende a ser mais constante em relação ao tempo e maior do que em que concentrações mais altas, além disso é possível notar que, partindo da concentração mais baixa de todas (0µM) até a concentração de 8µM, essa velocidade parece aumentar conforme a concentração.Entretanto, para as concentrações mais médias (16µM e 32µM), a velocidade aparenta uma queda ao decorrer do tempo e após essa queda, é possível ainda identificar uma tendência de estabilização para a velocidade.Enfim, para a concentração mais alta, a velocidade também apresenta uma determinada constância, porém com uma velocidade bem menor, do que para as outras concentrações.

# Exercício 9 do capítulo 5
```{r,echo = F,message=F,warning=F}
#library(hash)
curso <- rep(c("CQ","CF","CB","B"),each=2)
prof <- rep(c("A","B"),times=4)
aprov <- c(8,11,10,13,19,20,14,12)
naprov <- c(11,13,14,9,25,18,2,4)
tabela <- tibble(curso,prof,aprov,naprov)
ratio <- hash()
for(i in levels(as.factor(tabela$curso))){
  tbl <- tabela %>% 
    select(aprov,naprov) %>% 
    filter(curso==i) 
  deno <- tbl[1,1]/tbl[2,1]
  nume <- tbl[1,2]/tbl[2,2]
  odd <- nume/deno
  ratio[[i]] <- round(odd,3)
}
curso <- c("Ciências Químicas","Ciências Físicas","Ciências Biológicas","Bioquímica")
razao <- c(ratio[["CQ"]],ratio[["CF"]],ratio[["CB"]],ratio[["B"]])
final <- as.data.frame(tibble(curso,razao))
names(final) <- c("Curso","Razão de chances")
knitr::kable(final,caption = "Tabela com as razões de chances")
```

Obs: As razões de chances foram calculadas tendo como fator de risco a *avaliação do professor A*

# Exercício 10 do capítulo 5




